【裁判字號】    97,消債抗,481
【裁判日期】    980703
【裁判案由】    聲請更生程序
【裁判全文】
臺灣高雄地方法院民事裁定           97年度消債抗字第481號
抗  告  人  李炳義原名甲○○.
上列抗告人因消費者債務清理條例聲請更生事件，對於中華民國
97年11月11日本院97年度消債更字第1412號第一審裁定提起抗告
，本院管轄之第二審合議庭裁定如下：
    主  文
原裁定廢棄。
抗告人李炳義自民國九十八年七月三日下午五時起開始更生程序
。
命司法事務官進行本件更生程序。
    理  由
一、抗告意旨詳如附件民事抗告狀。
二、按債務人不能清償債務或有不能清償之虞者，得依消費者債
    務清理條例所定更生程序，清理其債務；債務人無擔保或無
    優先權之債務總額未逾新臺幣（下同）12,000,000元者，於
    法院裁定開始清算程序或宣告破產前，得向法院聲請更生；
    債務人對於金融機構因消費借貸、自用住宅借款、信用卡或
    現金卡契約而負債務，在聲請更生或清算前，應提出債權人
    清冊，以書面向最大債權金融機構請求協商債務清償方案，
    並表明共同協商之意旨，消費者債務清理條例第3 條、第42
    條第1 項、第15 1條第1 項分別定有明文。申言之，債之關
    係係以當事人間之信賴關係為基礎，為社會經濟組織之重要
    支柱，故當事人於以法律行為追求自己之利益之際，亦應顧
    及對方之利益，並考量債權債務在社會上之作用，本於誠實
    及信用之原則，行使債權及履行債務，為兼顧債權人與債務
    人雙方之利益，對經濟上陷於困境之消費者，乃允其於消費
    者債務清理條例施行後，得選擇以重建型之更生程序或清算
    型之清算程序清理其債務，藉以妥適調整債務人與債權人及
    其他利害關係人間之權利義務關係，保障債權人獲得公平受
    償，並謀求消費者經濟生活之重建復甦機會。
三、經查：抗告人曾與最大債權金融機構合作金庫商業銀行進行
    前置協商，不成立之原因為「申請文件不符規定（繼承債務
    無法申請前置協商）」，此有合作金庫商業銀行民國97年9
    月15日合金港放字第0970005085號函暨所附97年7 月14日前
    置協商退件通知函在卷可稽。而抗告人自97年3 月13日起至
    中鋼保全股份有限公司任職，97年3 、4 月之薪資合計為39
    ,996 元 ，同年5 月之薪資為26,283元，同年6 月之薪資為
    27,015元之事實，有中鋼保全股份有限公司薪資及出勤紀錄
    在卷可參，原審因認抗告人每月薪資所得約有27,000元，應
    屬有據。而原審以抗告人之前開收入扣除每月支出18,329元
    後，尚餘8,671 元可資運用清償債務，並以抗告人自身之債
    務總額445,774 元加計繼承父親李文獅債務應分擔部分3 分
    之1 即1,008,000 元，如每月攤還8,671 元，計算結果約需
    償還167 個月，且抗告人出生於64年11月26日，未婚無子女
    ，如按月清償債務共約167 個月後，尚未逾勞工法定退休年
    齡65歲等情，原審因認抗告人並無不能清償債務或不能清償
    之虞之情事，而駁回抗告人更生之聲請，固非無見。然而，
    抗告人每月可資運用處理債務之金額較諸其所背負債債務之
    金額而言，相距甚遠，且債權銀行是否願意抗告人以前開方
    式長期攤還債務，亦有疑問（前開方案並非債權銀行所提出
    ），況債權銀行並未放棄利息之請求，倘若加計利息，抗告
    人所背負債務數額將更為龐大，是以其資力與其所負債務衡
    量，本院認其應有不能清償債務之虞，而有藉助更生程序調
    整其與債權人間權利義務關係之必要。原審駁回抗告人更生
    之聲請，尚有未洽，抗告人提起抗告，應屬有理。此外抗告
    人復查無消費者債務清理條例第6 條第3 項、第8 條或第46
    條各款所定駁回更生聲請之事由存在，從而抗告人聲請更生
    為有理由，應予准許。爰廢棄原裁定，並命司法事務官進行
    更生程序。
四、結論：本件抗告為有理由，依清費者債務清理條例第15條、
    民事訴訟法第495 條之1 第1 項、第450 條、第95條，裁定
    如主文。
中    華    民    國    98    年    7     月    3     日
                  民事鳳山分庭  審判長法  官  楊富強
                                      法  官  楊智守
                                      法  官  譚德周
上為正本係照原本作成。
本件不得再抗告。
本裁定已於民國98年7月3日下午5時公告。
中    華    民    國    98    年    7     月    3     日
                                      書記官  胡淑芳


司法院資訊處製作；財團法人民間司法改革基金會備份。
